【裁判字號】    97,交易,44
【裁判日期】    970721
【裁判案由】    過失傷害
【裁判全文】
臺灣彰化地方法院刑事判決              97年度交易字第44號
公  訴  人  臺灣彰化地方法院檢察署檢察官
被      告  丙○○
上列被告因過失傷害案件，經檢察官提起公訴（97年度偵字第
595號），本院判決如下：
    主  文
丙○○無罪。
    理  由
一公訴意旨：
  (一)被告丙○○於民國96年7月6日上午，駕駛車牌號碼QU-8058
    號小客車，沿彰化縣永靖鄉○○村○○路由北往南方向行駛
    ，於同日上午11時40分許，途經該路與開明路交岔路口前時
    ，原應注意車輛行駛時之車前狀況，隨時採取必要之安全措
    施，而依當時情形，又無不能注意之情事，竟疏未注意，貿
    然通過交岔路口。適告訴人乙○○騎乘車牌號碼KWK-919號
    機車，同向沿中山路至上開交岔路口左轉，並駛越小客車右
    前車頭，被告避煞不及，撞及機車左側車身，告訴人因此人
    車倒地，受有左脛骨與腓骨開放性骨折、左小腿開放性傷口
    及膝挫傷等傷害。
  (二)被告涉犯刑法第284條第1項前段過失傷害罪嫌。
二公訴意旨所憑論據：
  (一)告訴人於警詢中之陳述。
  (二)卷附之道路交通事故現場圖、道路交通事故調查報告表、道
    路交通事故談話紀錄表、車禍現場與車損照片、員生醫院診
    斷書。
三被告之辯解：被告遵循綠燈號誌在快車道直行，告訴人突然從
  慢車道變換車道左轉，被告無法注意，沒有過失。
四本院之判斷：
  (一)被告以外之人於審判外之陳述，雖不符刑事訴訟法第159條
    之1至第159條之4之規定，而經當事人於審判程序同意作為
    證據，法院審酌該言詞陳述或書面陳述作成時之情況，認為
    適當者，亦得為證據，同法第159條之5第1項定有明文。又
    同法第100條之1第1項前段雖規定，訊問被告，應全程連續
    錄音，必要時，並應全程連續錄影，另同法第44條之1規定
    ，審判期日應全程錄音，必要時，並得全程錄影，惟告訴人
    或證人於檢察官偵查中之陳述是否應予錄音、錄影，法無明
    文，則如無證據證明書記官就該部分陳述所製筆錄即公文書
    係屬偽造、變造，或有其他不可信之情形，仍應推定為真正
    ，尚不得因無錄音、錄影，遂謂不得為證據。告訴人於檢察
    官偵查中之陳述（偵查卷第4至5頁），雖無錄音可憑，此經
    本院當庭勘驗在卷（本院卷第40頁反面），惟該筆錄既經告
    訴人簽名於末，檢察官與被告亦不爭執其證據能力（本院卷
    第56頁反面、第57頁正面），自得為證據。此外，本案當事
    人所提出之其餘證據，且屬被告以外之人於審判外之陳述者
    ，因雙方均不爭執其證據能力，又無不適當情形，符合刑事
    訴訟法第159條之5第1項規定，亦得為證據。
  (二)犯罪事實應依證據認定之，無證據不得認定犯罪事實；檢察
    官就被告犯罪事實，應負舉證責任，並指出證明之方法；不
    能證明被告犯罪者，應諭知無罪之判決，刑事訴訟法第154
    條第2項、第161條第1項、第301條第1項分別定有明文。
  (三)被告駕駛小客車，於公訴意旨所載時地與騎乘機車之告訴人
    發生車禍，致告訴人受傷等情，為被告所不爭執（本院卷第
    15頁正面），並經證人即告訴人乙○○於警詢、檢察官偵查
    中及本院審理中證述明確（警卷第6、8至10頁，偵查卷第4
    頁，本院卷第36至38頁），且有道路交通事故現場圖、道路
    交通事故調查報告表、道路交通事故談話紀錄表、車禍現場
    與車損照片、員生醫院診斷書、交通部公路總局第二區○○
    ○○段函文（含電話紀錄）、肇事路段地圖、本院詢問彰化
    縣警察局員林分局永靖分駐所關於肇事路口轉彎方式之電話
    洽辦公務記錄單可稽（警卷第2至5、15至20、31頁，本院卷
    第25至26、33、45至46、51至53頁），固屬實情。惟查：
    1.依上揭現場圖、調查報告表、照片、交通部所屬工務段函
      文、地圖、電話洽辦公務記錄單所示，肇事地點在彰化縣
      永靖鄉○○村○○路南下車道交叉路口，該路口西側為開
      明路，東側為永社路，中山路南下外側車道繪有機車停等
      區，內側為左轉專用車道，中間為直行車道。如機車擬由
      機車停等區左轉前往永社路，須等候紅燈及左轉箭頭綠燈
      亮起；反之，如直行箭頭綠燈與右轉箭頭綠燈亮起，或紅
      燈亮起而左轉箭頭綠燈未亮，則機車停等區之機車不得左
      轉。
    2.告訴人於警詢中陳稱，「我看前方路口號誌是紅燈，我就
      煞車停住，我是要左轉永社路往東行，我記不得停了多久
      ，我只記得左後方被對方自小客車QU-8058衝撞後，我就
      摔出去... 」、「中山路南北向是紅燈。車流量多因外線
      車道機車停等區停滿要左轉的機車，我車有停靠中線車道
      右側」（警卷第9頁），於檢察官偵查中訴稱「當時我看
      到紅燈，在機車停等區準備左轉，等到左轉箭頭綠燈亮起
      ，我就左轉」（偵查卷第4頁），於本院審理中證稱「我
      ... 看到左轉綠燈要左轉，以後的事就不知道了」、「我
      在左轉前50公尺處，就會開始打左轉燈號，當時的時相是
      中山路綠燈，我到了路口的時候，中山路才變成紅燈，那
      時我就停在機車等待區」、「我是靜態的，沒有左轉」、
      「（左轉燈號）還沒有亮」（本院卷第36頁），並堅稱其
      於檢察官偵查中未曾表示左轉箭頭綠燈亮起，在警詢所述
      始係實在（本院卷第36頁）。究竟當時左轉箭頭綠燈是否
      亮起，告訴人先後所述不一致，於本院同一審判期日所證
      尤有矛盾；又告訴人是否仍在機車停等區靜候左轉，抑已
      駛離機車停等區開始左轉，告訴人所言亦有不符，其指證
      已非確切。
    3.依上揭現場圖、調查報告表、照片所示，機車倒臥在外側
      車道車輛停止線南方約18.8公尺處，車身左側飾板破損，
      刮地痕約16.4公尺，由直行車道車輛停止線南方約2.2公
      尺處開始造成，非自機車停等區內開始產生，亦非自機車
      停等區南方開始產生，刮地痕起始點有血跡，機車停等區
      內則無煞車痕、刮地痕、散落物或血跡；而小客車係斜停
      在直行車道與內側車道之車道線、車輛停止線交叉點前方
      ，前保險桿右側、擋風玻璃右下角、右前輪胎破裂，車尾
      距車輛停止線約3公尺。被告之小客車當時既係行進狀態
      ，於車禍發生前又無偏離直行車道侵入外側車道，甚至駛
      進機車停等區之情形，是從上開交通事故跡證足知，車禍
      難認係在機車停等區內發生，而應以告訴人已駛離機車停
      等區，並開始採取左轉動作，已達直行車道車輛停止線南
      方，其車身左側始與小客車右前側發生碰撞之可能性較大
      。
    4.告訴人於車禍發生前既已駛離機車停等區，開始左轉，則
      究係何人未遵燈光號誌時項，應為認定被告有無過失之主
      要爭點。告訴人於警詢、檢察官偵查中及本院審理中關於
      燈號變換情形，先後所述不一致，已如前述；反觀被告於
      警詢、檢察官偵查中及本院審理中均辯稱其行車方向為綠
      燈（警卷第12頁，偵查卷第5頁，本院卷第57頁反面），
      與其同車之證人甲○○○於本院審理中亦同此證述（本院
      卷第38頁反面），經核該證人雖坐在右後座，然車禍現場
      交叉路口兩端之中央分隔島均裝設有燈光號誌，有上揭現
      場圖、照片可憑，則前座乘客應不至於影響其觀察燈光號
      誌之視角，所言難認虛妄不實。此外，檢察官既認被告之
      過失在於未注意車前狀況，隨時採取必要之安全措施，然
      所憑證據，除告訴人前揭反覆不一之陳述外，並無其他證
      據證明被告未遵守燈光號誌，或在外側車道之機車不得左
      轉之情形下，被告對於由外側車道突然左轉之機車駕駛人
      ，有何注意車前狀況、採取安全措施之注意義務與注意能
      力，自難認被告有何過失。
  (四)綜上所述，公訴意旨所憑證據既不足以證明被告有何過失，
    被告亦不負自證無罪義務，本院復查無其他積極證據足認被
    告確有本件犯行，不能證明犯罪，自應諭知無罪判決。
據上論斷，應依刑事訴訟法第301條第1項，判決如主文。
本案經檢察官吳曉婷到庭執行職務。
中    華    民    國    97    年    7     月    21    日
                  交通法庭  法  官  廖政勝
以上正本證明與原本無異。
如不服本判決，應於判決送達後10日內，向本院提出上訴狀（須
敘述具體理由，並附繕本，上訴狀勿逕送上級法院）。
告訴人或被害人對於判決如有不服具備理由請求檢察官上訴者，
其上訴期間之計算係以檢察官收受判決正本之日期為準。
中    華    民    國    97    年    7     月    21    日
                            書記官  莊何江


司法院資訊處製作；財團法人民間司法改革基金會備份。
